【裁判字號】    94,重訴,1529
【裁判日期】    950721
【裁判案由】    清償借款
【裁判全文】
臺灣臺北地方法院民事判決            94年度重訴字第1529號
    原      告  合作金庫銀行股份有限公司
    法定代理人  辛○○
    訴訟代理人  甲○○
                庚○○
    被      告  丁○○
    被      告  丙○○原名:.
                戊○○
                己○○
    前列四人共同
    兼訴訟代理  乙○○
    人
上列當事人間請求清償借款事件，本院於民國95年7月13日言詞
辯論終結，判決如下：
    主      文
被告應連帶給付原告新臺幣壹佰伍拾萬元及新臺幣壹佰伍拾萬元
，並分別自民國九十年三月七日及自民國九十年五月十三日起至
清償日止，均按週年利率百分之八．○九五計算之利息，暨均自
民國九十年四月八日起至清償日止，其逾期在六個月以內者，按
上開利率百分之十，其逾期超過六個月者，按上開利率百分之二
十計付違約金。
被告應連帶給付原告美金壹拾柒萬零壹佰元，及如附表所示之利
息、違約金，並按給付時原告外匯掛牌即期賣出匯率折算新臺幣
給付之。
訴訟費用由被告連帶負擔。
    事實及理由
一、按當事人得以合意定第一審管轄法院，但以關於由一定法律
    關係而生之訴訟為限，前項合意，應以文書證之，民事訴訟
    法第二十四條定有明文。本件兩造已於授信約定書第十一條
    約定，同意以本院為第一審管轄法院，則本院就本件訴訟自
    有管轄權。
二、原告起訴主張：
  (一)訴外人和加企業股份有限公司於民國（下同）八十八年八月
    二十六日邀同被告訴外人許坪、賴興杞及被繼承人陳美珠為
    連帶保證人，於八十九年三月七日及八十九年十一月十三日
    向原告借款新臺幣（下同）一百五十萬元及一百五十萬元，
    約定到期日為九十年三月七日及九十年十一月十三日，利息
    均按週年利率百分之八．○九五計算之利息，並約定借款人
    如遲延給付時，逾期在六個月以內者，按上開利率百分之十
    ，逾期超過六個月者，按上開利率百分之二十計付違約金，
    此有本票二紙為憑。詎上開二筆借款，僅繳息至九十年三月
    六日及九十年五月十二日止，尚有本金一百五十萬元及一百
    五十萬元迄未清償。
  (二)又訴外人和加企業股份有限公司於八十八年八月二十六日邀
    同被告訴外人許坪、賴興杞及被繼承人陳美珠為連帶保證人
    ，於九十年二月九日與原告簽訂出口押匯約定書，依據美國
    GENERA BANK開發之信用狀第SC210126及SC210127號簽具出
    口押匯書申請書二份，項原告辦理押匯，由原告墊付美金九
    萬九千九百元及美金七萬零二百元，並分別約定押匯之匯票
    如發生退票、拒付之情事，即如數以原幣加息償還，並願負
    一切所支出之費用。然原告已於九十年二月九日墊付上開款
    項在案，詎該匯票經原告向上開銀行提示竟遭拒絕付款，尚
    有美金十七萬零一百元及原告墊款日起按原告一般外匯授信
    利率與新臺幣放款較高者（年息百分之八．五）計付之利息
    、違約金，迄未清償。而連帶保證人陳美珠已於九十年四月
    二十八日死亡，其繼承人即被告乙○○、丁○○、丙○○、
    戊○○及己○○，並未聲請拋棄繼承或限定繼承，依民法第
    一千一百四十八條及第一千一百五十三條第一項規定，對於
    被繼承人陳美珠之債務，應負連帶責任，原告爰依消費借貸
    及連帶保證之法律關係，提起本訴等情。並於本院聲明：如
    主文第一項及第二項所示。
三、經查，本件被告辯稱不知其被繼承人陳美珠有為本件借款之
    連帶保證人，被告乙○○並以其妻即被繼承人陳美珠於八十
    八年五月三十一日中風後均由家人照料，自無從為本件借款
    之保證人，且其亦不知悉被繼承人陳美珠有對保之情事云云
    置辯。惟據被告乙○○所提出之診斷書可知，被繼承人陳美
    珠係於八十八年五月三十一日住院，並於八十八年六月三日
    出院，而被繼承人陳美珠係於八十八年八月二十日為本件借
    款之連帶保證人，是其為連帶保證人之時間，與其生病住院
    之期間並未衝突，而陳美珠縱有中風之事實，惟其是否已達
    喪失意思能力階段，亦未據被告舉證證明。被告縱稱其不知
    悉被繼承人陳美珠為本件借款之連帶保證人，仍無礙被繼承
    人陳美珠為本件連帶保證人之事實，是被告所稱，自不足採
    。而依福建金門地方法院函可知，被告渠等於繼承事實發生
    時所定法定期間內並未聲請拋棄繼承或限定繼承，故就被繼
    承人陳美珠之債務，依法即須負連帶責任。又原告主張之上
    開事實，已據其所提出之本票、出口押匯約定書、出口押匯
    ／貼現申請書、出口結匯證實書／交易憑證、出口押匯／託
    收紀錄單、AUTHENTICATED、保結書、連帶保證書、福建金
    門地方法院函影本等件為證，核屬相符，堪信原告之主張為
    真實。從而，原告依據消費借貸及連帶保證之法律關係，請
    求被告連帶給付借款新臺幣三百萬元及美金十七萬零一百元
    ，暨如主文第一項、第二項所示之利息、違約金為有理由，
    應予准許。
四、據上論結，本件原告之訴為有理由，依民事訴訟法第385條
    第1項前段、第85條第2項，判決如主文。
中    華    民    國    95    年     7    月    21    日
                          民事第二庭法  官  汪漢卿
以上正本係照原本作成
如對本判決上訴，須於判決送達後20日內向本院提出上訴狀
中    華    民    國    95    年     7    月    21    日
                                    書記官  許婉如


司法院資訊處製作；財團法人民間司法改革基金會備份。
